臺灣臺中地方法院刑事判決　　　　　　　　　　　　九十三年度易字第二一二號
　　公　訴　人　臺灣臺中地方法院檢察署檢察官
　　被　　　告　乙○○
右列被告因違反保護令案件，經檢察官聲請以簡易判決處刑（聲請案號：九十三年度
偵字第一二八二五號），本院臺中簡易庭認不宜逕以簡易判決處刑，應簽移本院刑事
庭改依通常訴訟程序審判，本院判決如左：
    主  文
乙○○無罪。
    理  由
一、聲請簡易判決處刑意旨略以：被告乙○○係鍾麗玉之夫，二人間具有家庭暴力防
    治法第三條第一款所定之家庭成員關係。乙○○曾於民國（下同）九十二年八月
    十四日經臺灣臺中地方法院依家庭暴力防治法第十三條規定，以九十二年度家護
    字第七一號民事通常保護令裁定令其不得對鍾麗玉實施身體或精神上不法之侵
    害之行為、不得為騷擾行為、且應完成六個月之戒除酒癮治療（每月至少門診二
    次）。詎被告僅於九十二年九月三十日、九十二年十月七日、九十二年十月二十
    八日、九十二年十一月十八日、九十二年十二月十二日、九十三年一月二十七日
    至臺中仁愛之家附設靜和醫院（下稱靜和醫院）接受治療後，卻自行中斷，臺中
    市政府另安排乙○○應至中山醫學大學附設復健醫院接受治療，被告亦未依規定
    至執行機構即中山醫學大學附設復健醫院接受治療，致無法完成處遇計劃，違反
    法院所為前述裁定，因認被告涉犯家庭暴力防治法第五十條第五款之違反保護令
    罪罪嫌。
二、按犯罪事實應依證據認定之，無證據不得認定犯罪事實；又不能證明被告犯罪者
    ，應諭知無罪之判決，刑事訴訟法第一百五十四條第二項、第三百零一條第一項
    分別定有明文；且認定不利於被告之事實，須依積極證據，苟積極證據不足為不
    利於被告事實之認定時，即應為有利於被告之認定，更不必有何有利之證據，亦
    有最高法院三十年上字第八一六號判例可資參照；並認定犯罪事實所憑之證據，
    雖不以直接證據為限，間接證據亦包括在內；然而無論直接或間接證據，其為訴
    訟上之證明，須於通常一般之人均不致有所懷疑，而得確信其為真實之程度者，
    始得據為有罪之認定，倘其證明尚未達到此一程度，而有合理之懷疑存在時，基
    於無罪推定之原則，即應為無罪之判決（最高法院七十六年台上字第四九八六號
    判例參照）。末按行為非出於故意或過失者，不罰。過失行為之處罰，以有特別
    規定者為限，刑法第十二條規定甚明；而家庭暴力防治法關於罰則之規定，並未
    排除刑法第十二條之適用，因此，該法第五十條所規定之違反保護令罪，既無處
    罰過失行為之特別規定，自必須行為人有犯罪之故意始能成罪。
三、本件公訴人認被告乙○○涉犯家庭暴力防治法第五十條第五款違反保護令罪嫌，
    無非係以臺中市政府函、靜和醫院函、本院家事法庭民事保護令、家庭暴力加害
    人未到達執行機構通知書及乙○○之病歷影本等為其主要論據。訊據被告固坦承
    有收受前開民事通常保護令裁定並知悉應完成六個月戒除酒癮治療，且其自九十
    二年九月三十日起至九十三年一月二十七日止至靜和醫院接受處遇治療等事實，
    惟堅詞否認有何公訴人所指違反保護令之犯行，辯稱：「我確實有遵照戒酒治療
    ，後來因為吃靜和醫院的藥會過敏，醫院要我藥量減半，醫師平常會開二星期的
    藥給我，醫生要我要吃完再回診，所以我變成一個月才回醫院，在十月的時候醫
    生要出國他開給我三個星期的藥量，最後一次去醫院拿藥是九十三年一月二十七
    日，藥量是二星期，吃完藥就已屆滿六個月的期限，我就沒有再去醫院，我也沒
    有再接到家暴官的通知去別家醫院，我真的不知道要改到中山醫院治療」等語。
    經查，本院家事法庭於九十二年八月十四日以九十二年度家護字第七一號民事
    通常保護令主文第三項、第四項命「相對人（即被告乙○○）應最少遠離下列場
    所五十公尺：被害人住居所（地址：臺中市○區○○里○○街三○號四樓）。相
    對人應完成六個月之戒除酒癮治療（每月至少門診二次），並於九十二年九月十
    五日下午五時前，前往臺中市警察局第三分局家庭暴力防治官處接受治療及輔導
    之安排。」，被告於收受上開保護令後，乃分別於九十二年九月三十日、十月七
    日、十月二十八日、十一月十八日、十二月十二日、九十三年一月二十七日前往
    靜和醫院報到治療等情，業據被告供陳明確，復有臺中市政府九十三年七月十三
    日府授衛醫字第九三一四五九號函暨所附本院九十二年度家護字第七一
    ０號民事通常保護令、臺中市衛生局九十二年九月十五日衛醫字第九二三
    八二四八號函、靜和醫院家庭暴力加害人到達執行機構通知書等附卷可稽（見九
    十三年度偵字第一二八二五號卷第三頁至第八頁），則此部份事實，應可認定。
    被告雖未依上開保護令每月至少門診二次之規定而於九十二年十一月、十二月、
    九十三年一月均僅至靜和醫院治療一次，然被告於本院準備程序時已陳明於九十
    二年十月份因醫生出國故開三個星期之藥量（見本院九十三年十月十八日準備程
    序筆錄），且被告至靜和醫院門診治療時曾提及服藥後有嗜睡之情形，依一般情
    況有關安眠藥的服用醫師會同意病患可依服藥後的反應適度調整，如減半或加量
    ，以被告的病情而言，應可符合上述自行調整藥量的建議，亦有靜和醫院九十三
    年十一月二日中仁靜醫字第六三八號函附於本院卷可稽，則被告上開所辯：在靜
    和醫院治療時因藥物過敏、嗜睡情形，經醫師指示，藥物減半服用等語，尚非虛
    妄，從而被告既依醫生之指示，藥物減半服用，而於九十二年十一月、十二月、
    九十三年一月僅至靜和醫院治療一次，縱與上開保護令之規定不符，亦難謂被告
    主觀上有何違反上開保護令之故意。至臺中市政府雖於九十三年五月六日以府授
    衛醫字第九三六六三八五號函（按：該函說明三、所載依臺中仁愛之家附
    設靜和醫院通知，許員從未接受治療，完成處遇計劃尚須六個月云云，核與事實
    不符，顯屬有誤）通知臺中市衛生局轉知被告應於九十三年五月二十四日至中山
    醫學大學附設復健醫院接受治療，上開函文經該局轉予臺中市警察局第三分局合
    作派出所送達之結果，係於九十三年五月十八日以寄存送達之方式送達，有本院
    臺中簡易庭電話紀錄及臺中市警察局第三分局九十三年十一月二日中分三刑字第
    九三三一一六六號函暨所附臺中市警察局第三分局交【會】辦單及送達通
    知書等附卷可佐（見九十三年度中簡字第二○八八號卷第十頁、本院卷），然上
    開合作派出所係以被告之設籍地即臺中市○○街三十號四樓為寄存送達之應受送
    達人之住所，惟本件通常保護令主文第三項命被告最少須離鍾麗玉之住所（即臺
    中市○區○○街三十號四樓）五十公尺，已如前述，而被告於收受上開保護令並
    簽立執行紀錄後即離開上址乙節，除經被告供承在卷，證人鍾麗玉於本院審理時
    亦為相同之證述（見本院九十三年十二月十三日審理筆錄），且參以證人鍾麗玉
    所證稱其嗣後未居住該處，並未收到前揭臺中市政府通知被告轉至中山醫學大學
    附設復健醫院治療之函文，亦未接獲家暴官通知其聯絡被告轉至上開醫院治療之
    電話等情（同上本院九十三年十二月十三日審理筆錄），則被告既未居住於該處
    ，自無從收受上開函文，且亦未獲證人或家暴官通知有關須轉至中山醫學大學附
    設復健醫院繼續治療之情事，是其所辯未受到通知，不知道要改到中山醫院治療
    等情，顯屬有據，而非飾詞。另被告雖僅至靜和醫院接受治療至九十三年一月二
    十七日，且未轉至中山醫學大學附設復健醫院繼續治療，而未達上開民事保護令
    所規定六個月之處遇計劃期間（自被告九十二年九月三十日至靜和醫院報到治療
    開始起算，須至九十三年三月方滿六個月），縱有靜和醫院家庭暴力加害人到達
    執行機構通知書及中山醫學大學附設復健醫院家庭暴力加害人未到達執行機構通
    知書各一紙可稽（見九十三年度偵字第一二八二五八號卷第八頁、第十頁），惟
    被告未接獲上開轉至中山醫學大學附設復健醫院繼續治療之函文業如前述，且其
    於本院審理時亦陳稱伊算到九十三年二月二十八日就屆滿六個月，伊不知道要到
    三月底才滿六個月等語，參以被告最後一次係於九十三年一月二十七日至靜和醫
    院治療，經藥量減半服用之結果，被告該次所拿取之藥正好可服用至二月底等情
    ，則被告上開所辯，應堪採信，是被告縱因計算錯誤而在客觀上有違反前揭保護
    令應完成六個月之戒除酒癮治療之行為，然被告主觀上既欠缺違反保護令之故意
    ，自不得以違反保護令罪相繩。此外，復查無其他積極證據足資證明被告確有公
    訴人所指故意違反保護令犯行，不能證明被告犯罪，揆諸前揭法條及說明，自應
    為被告無罪之諭知。
據上論斷，應依刑事訴訟法第四百五十二條、第三百零一條第一項，判決如主文。
本案經檢察官甲○○到庭執行職務。
中     華     民    國     九十三     年     十二     月     二十七     日
                                臺灣臺中地方法院刑事第五庭
                                    審判長法  官    粱  堯  銘
                                          法  官    劉  麗  瑛
                                          法  官    林  慧  英
右正本證明與原本無異。
如不服本判決，應於判決送達後十日內向本院提出上訴狀，上訴於臺灣高等法院臺中
分院( 須附繕本 )。
                                          書記官
中     華     民    國     九十三     年     十二     月     二十七     日
